臺灣高雄地方法院刑事判決　　　　　　　　　　　　　九十二年度訴字第五九三號
　　公　訴　人　臺灣高雄地方法院檢察署檢察官
　　被　　　告　丙○○
　　選任辯護人　李慶榮律師
　　　　　　　　孫守濂律師
右列被告因毒品危害防制條例案件，經檢察官提起公訴（九十二年度偵字第二五六五
號），本院判決如左：
    主  文
丙○○連續販賣第一級毒品，處有期徒刑壹拾貳年，褫奪公權拾年。
扣案之第一級毒品海洛因拾貳小包（驗後淨重合計壹點陸捌公克，包裝重合計肆點肆
肆公克）均沒收銷燬之；行動電話門號為0000000000號所使用之行動電話
機具壹具沒收之；犯罪所得之財物新台幣壹萬參仟伍佰元沒收之，如全部或一部不能
沒收時，以其財產抵償之。
    事  實
一、丙○○基於意圖營利之概括犯意，自民國九十二年一月九日起，至同年月二十二
    日下午二時許止，以0000000000行動電話為對外販賣第一級毒品海洛
    因之聯絡工具，分別在高雄市前鎮區瑞隆公園、高雄市○鎮區○○路加油站附近
    、高雄市○鎮區○○路一九七巷內及高雄縣鳳山市○○路巷子內，按每包所裝第
    一級毒品海洛因數量之輕重，各以新臺幣（下同）一千元、五百元不等之價格，
    連續出售予丁○○、己○○、戊○○及乙○○等人施用。嗣於九十二年一月二十
    三日下午一時二十五分許，在高雄市○鎮區○○路一九七巷十號前，因丙○○行
    跡可疑，為警逮捕，並於其身上查獲0000000000行動電話一具及已分
    裝完成之第一級毒品海洛因十二小包（驗後淨重合計一點六八公克，包裝重合計
    四點四四公克）。嗣因上開0000000000行動電話不停有來電顯示，經
    警接聽上開行動電話，均係欲向丙○○購買第一級毒品海洛因者，員警隨即向來
    電者約定地點交付毒品，陸續逮捕乙○○、戊○○、己○○及丁○○等人，查悉
    上情。
二、案經高雄縣警察局鳳山分局報請臺灣高雄地方法院檢察署檢察官偵查起訴。
    理  由
一、訊據被告丙○○矢口否認右揭犯行，辯稱：伊沒有賣過毒品予乙○○、戊○○、
    己○○及丁○○等人，扣案之行動電話係綽號「順仔」之人所有，被逮捕時正與
    「順仔」購買毒品，並向「順仔」借行動電話撥打給友人，所以行動電話才會在
    伊身上被查扣等語。經查：
  (一)證人乙○○於九十二年一月二十三日在高雄縣政府警察局鳳山分局五甲派出所警
    訊時證述有以行動電話0000000000號，撥打被告所有之行動電話00
    00000000號，於九十二年一月初起，約二、三日購買一次，每次以一千
    元之代價在鳳山市○○路的巷子內，向被告購買約十次第一級毒品海洛因等語（
    參見警卷第五頁至第六頁），復於本院審理時亦當庭指認警訊中所稱之「志賢」
    即是被告等語證述明確（參見本院審理卷九十二頁）。此外，本院依職權調查0
    000000000號雙向通聯記錄，證人乙○○以其所有之00000000
    00號自九十二年一月九日八時五十分四十五秒起，迄被告被逮捕前即九十二年
    一月二十三日上午九時零九分四十四秒撥打行動電話0000000000號共
    計十四通，此有0000000000號雙向通聯記錄在卷可參（參見本院審理
    卷第四十八頁至五十七頁）。
  (二)證人己○○於九十二年一月二十三日高雄縣政府警察局鳳山分局五甲派出所警訊
    中證述有以行動電話0000000000號，撥打被告所有之行動電話000
    0000000號，於九十二年一月初起，約三日購買一次，每次以五佰元之代
    價在高雄市○鎮區○○路加油站附近，向其購買約五、六次第一級毒品海洛因等
    語（參見警卷第十一頁至第十二頁），亦於偵訊中亦坦承自九十二年一月起，約
    三日即向被告購買海洛因一次等語（參見偵查卷第二十一頁反面），此外，本院
    依職權調查0000000000號雙向通聯記錄，證人己○○以其所有之00
    00000000號自九十二年一月九日上午十一時三十四分五十五秒起，迄被
    告被逮捕前即九十二年一月二十三日上午八時五十九分二十二秒撥打行動電話0
    000000000號共計二十七通，此有0000000000號雙向通聯記
    錄在卷可參。另證人戊○○亦於九十二年一月二十三日高雄縣政府警察局鳳山分
    局五甲派出所警訊中證述撥打被告所有之行動電話0000000000號，而
    於九十二年一月二十二日下午二時許，在高雄市○○路一九七巷內，以五百元之
    代價向被告購買海洛因毒品等語等語（參見警卷第七頁至第八頁），且從上開0
    000000000號雙向通聯記錄觀之，證人戊○○確有於九十二年一月二十
    一日下午六時四十四分三十七秒，以其所有0000000000號之行動電話
    撥打0000000000號之情形。而證人丁○○於九十二年一月二十三日高
    雄縣政府警察局鳳山分局五甲派出所警訊中亦證述曾於九十二年一月二十一日下
    午二時至三時許，在高雄市前鎮區瑞隆公園，以五百元之代價向被告購買海洛因
    一次等語（參見警卷第十頁），又於偵查中亦坦承確有向被告購買海洛因等情（
    參見偵查卷第二十一頁反面）。
  (三)證人乙○○於雖於本院審理時改口稱係伊載綽號「王仔」之人向被告購買毒品約
    十次，被逮補當日係伊載「王仔」欲向被告購買毒品等語（參見本院審理卷第九
    十六頁），另證人己○○、戊○○、丁○○則於本院審理時均改口稱並非向被告
    購買毒品，證人己○○證稱不認識被告，之前亦沒見過被告，賣毒品者叫「順仔
    」，「順仔」長得瘦瘦高高，大約一百七十五公分高等語（參見本院審理卷第一
    百二十六頁及第一百五十四頁）；而證人戊○○則證述毒品係向「順仔」買的，
    「順仔」身高約一百八十公分，胖胖的等語（參見本院審理卷及第一百三十頁及
    第一百六十七頁）；另證人丁○○則證述以時間太久均不記得等語（參見本院審
    理卷第一百八百十六頁），然按被告以外之人於司法警察調查中所為之陳述，與
    審判中不符時，其先前之陳述具有較可信之特別情況，且為證明犯罪事實存否所
    必要者，得為證據，刑事訴訟法第一百五十九條之二有明文規定，證人乙○○、
    己○○、戊○○、丁○○於警訊時所為之陳述關於與被告交易毒品部分，雖與審
    判中不符，然斟酌：
    １、依證人即當時逮捕被告之員警劉光俊、王宏文、楊馥昌、陳建雄等庭證述：
        「被告被抓到時查扣被身上手機，手機一直在作響。我們覺得很奇怪，警員
        接聽電話，發現內容幾乎都是要購買毒品。我們就約在乙○○被逮捕的地方
        ，幾乎每個打電話要購買毒品的都約在那個地方，就查獲這四位。在查獲地
        點向他們盤查，帶回所裡後他們都承認向被查獲的被告購買毒品。沒有見到
        乙○○所說的王仔，當場見到乙○○是一個人騎機車過來到約定地點。」等
        語（參見本院審理卷第九十五頁），並庭呈證人乙○○驗尿報告呈陽性反應
        ，足認證人乙○○被逮捕時並無搭載所謂綽號「王仔」之人，且證人乙○○
        確有施用毒品之習慣。證人乙○○於警訊時所為之陳述關於自己與被告交易
        毒品部分，雖與證人乙○○於審判中證述係「王仔」與被告交易毒品有所不
        符，然斟酌證人即員警劉光俊、王宏文、楊馥昌、陳建雄等人之證述，並未
        查獲有「王仔」之人，且證人乙○○證稱綽號「王仔」係在工地工作時認識
        ，因為工地沒有電話，所以「王仔」有時會向其借手機購買毒品等語，衡諸
        常情，若知悉他人借用自己行動電話撥打係為從事犯罪行為，勢必斷然拒絕
        ，以避免刑事訴追，惟證人乙○○卻在明知「王仔」之人借用其行動電話係
        為購買毒品之情況下，仍借用「王仔」之人撥打其行動電話至000000
        0000號高達十四次，顯與常理不符。
    ２、被告於本院審理時自承認識證人己○○、乙○○等人，有見過面並說過話等
        情（參見本院審理卷第一百九十四頁），故證人己○○證述並未見過被告，
        即非可採。此外，證人己○○、戊○○、丁○○其於本院接受訊問時，距購
        買毒品的時間已逾六個月，相較於之下，其於警訊時距離事發時間較近，記
        憶猶新，彼時之證述時自較具體可信，再徵諸警方係於九十二年一月二十三
        日乃當場要求證人己○○、戊○○、丁○○指認，販賣第一級海洛因毒品之
        人即綽號「志賢」之人是否即為在派出所內之被告，證人己○○、戊○○、
        丁○○均予以確認答稱確係被告販賣第一級毒品海洛因等語，另證人己○○
        、丁○○於偵查中復經檢察官提示偵查卷第十三頁即被告於九十二年一月二
        十四日被拍攝之照片，詢問是有向該人購買毒品，證人己○○、丁○○均回
        答確有向被告購買毒品等語，另參以證人己○○、戊○○既與被告相識，足
        見正面接觸時間非短，衡情證人己○○、戊○○於警訊及偵查時之指認應不
        致於有所誤認。況且被告於本院審理供述時「順仔」體型中等等語（參見本
        院審理卷第一百九十五頁），顯與證人己○○對於「順仔」體型描述為「瘦
        瘦」的，證人戊○○對於「順仔」體型描述為「胖胖」的，三人對於「順仔
        」之描述顯有歧異。綜上，應認證人乙○○、己○○、戊○○、丁○○先前
        於警訊時之證述真實性，顯較證人乙○○、己○○、戊○○、丁○○於本院
        審理時之證述為高，自堪採為認定被告不利之證據，。
  (四)被告雖否認扣案之0000000000行動電話一具為其所有，惟依證人即當
    時逮捕被告之員警劉光俊、王宏文、楊馥昌、陳建雄等庭證述扣案之行動電話係
    在被告身上查獲等情（參見本院審理卷第一百五十九頁），而證人乙○○亦迭於
    警訊及本院審理時均證述係撥打被告所使用0000000000號購買毒品，
    另證人己○○、戊○○、丁○○於警訊中亦均證述係撥打被告所使用行動電話0
    000000000號購買海洛因等語，被告雖事後辯稱該手機係「順仔」所有
    ，當時係借來打給友人詢問購買毒品事宜等語，但被告始終未能提出究竟打給何
    人，以供本院核對通聯記錄以實其說，且依證人即員警劉光俊、王宏文、楊馥昌
    、陳建雄證述，被告當時身上尚有查獲數包海洛因，此為被告所不否認（參見本
    院審理卷第一百六十頁）。衡諸常情，第一級毒品海洛因係屬違禁物，其交易通
    常均為一手交錢一手交貨，以避免購買者事後賴帳追償無門，且施用毒品者若非
    身上已無毒品可供施用，應不致於輕易向人購買，以免暴露自己施用吸毒犯行為
    警查獲。今被告身上既尚有數包毒品，施用毒品尚無匱乏之虞，何須另向「順仔
    」購買？且被告自承尚未付款，惟「順仔」已將十小包海洛因交到被告手上而遭
    警查獲，顯非事理之常。
  (五)又海洛因價格昂貴，取得不易，凡為販賣之不法勾當者，苟無利可圖，應無甘冒
    被查緝法辦重刑之危險，平白無端義務為該買賣之工作，是其販入之價格必較售
    出之價格低廉，而有從中賺取買賣差價牟利之意圖及事實，應屬合理之認定；被
    告雖矢口否認有販賣毒品之犯行，而證人乙○○、己○○、戊○○、丁○○於警
    訊、偵查中亦僅供陳其向被告所購買海洛因之價格，使本院無從確認被告多次販
    賣所得之利潤，然以本件而言，被告與證人乙○○、己○○、戊○○、丁○○間
    並非親故至交，苟無利得，豈會甘冒重刑之風險，一再與之相約交易毒品之理，
    故被告有販賣圖利之意圖，甚為明顯。綜上各節，參互印證，應認證人乙○○、
    己○○、戊○○、丁○○於警訊之上開證述為真實，被告所辯，顯係臨訟卸責之
    詞，不足採信。此外，被告經警逮捕後所扣得之白色粉末十二小包，經檢驗結果
    確為第一級毒品海洛因，驗後淨重合計一點六八公克，包裝重合計四點四四公克
    ，此有法務部調查局九十二年六月二十七日調科壹字第二二００一五三六九號鑑
    定通知書一份在卷足資佐證（參見本院審理卷第一百六十八頁）。復有被告對外
    販賣第一級毒品海洛因之聯絡工具即行動電話門號為0000000000號所
    使用之行動電話機具一具扣案在卷可佐。本案事證明確，被告犯行堪以認定，應
    依法論處。
二、核被告所為，係犯毒品危害防制條例第四條第一項之販賣第一級毒品罪。被告販
    賣前非法持有第一級毒品之低度行為，為販賣之高度行為所吸收，不另論罪。其
    先後多次販賣第一級毒品行為，時間緊接，所犯構成要件相同，顯係基於概括犯
    意反覆為之，為連續犯，應依刑法第五十六條之規定，以一罪論，本應加重其刑
    ，惟法定本刑為死刑、無期徒刑，依刑法第六十四條第一項、第六十五條第一項
    規定均不得加重。本件公訴人於起訴書中將丁○○誤載為己○○，業據蒞庭檢察
    官當庭更正，復漏未起訴被告有販賣第一級毒品海洛因予己○○、丁○○、戊○○部分，惟此部分與起訴部分有連續犯之裁判上一罪關係，依刑事訴訟法第二百
    六十七條規定，為起訴效力所及，本院自得一併審理，併此敘明。又蒞庭檢察官
    另認被告涉犯於九十二年一月十七日下午一時三十分許及同年月一月十九日下午
    二時許，在高雄市○○路和永豐路口，販賣海洛因毒品予戊○○等語，此部分蒞
    庭檢察官無非係以證人戊○○於警訊之證述為據，惟此部分之證述，依上開00
    00000000號雙向通聯記錄觀之，證人戊○○並未於公訴人所指上開購買
    海洛因時點之前，有以其所有0000000000號之行動電話撥打0000
    000000號之情形，故證人戊○○就此部分之證述，尚難遽信為真實，被告
    亦否認有販賣海洛因予戊○○，是以，被告此部分犯嫌尚屬不能證明，公訴人認
    此部分與論罪科刑部有連續犯之裁判上一罪關係，爰不另為無罪之諭知。又查被
    告販賣數量及所得均非甚鉅，就全部犯罪情節觀之，尚非極為重大，在客觀上若
    量處最輕之無期徒刑，仍嫌過重，情輕法重，犯罪之情狀尚非全無可憫，爰依刑
    法第五十九條之規定減輕其刑。爰審酌被告為牟利而販賣毒品予他人，危害國民
    身體健康及社會風氣，且犯後猶飾詞狡辯之態度等一切情狀，量處如主文所示之
    刑，並依刑法第三十七條第二項規定宣告褫奪公權十年。扣案之白色粉末十二小
    包（驗後淨重合計一點六八公克，包裝重合計四點四四公克），經送驗結果，確
    係第一級毒品海洛因，有前開法務部調查局鑑定通知書在卷可按，不問屬於犯人
    與否，應依毒品危害防制條例第十八條第一項前段沒收銷燬之。
三、至於行動電話門號為0000000000號所使用之行動電話機具一具，經本
    院認定為被告所有，且證人乙○○、己○○、戊○○均證述以此電話與被告聯絡
    購買海洛因，已如前述，因此上開電話，為被告所有供犯罪所用之物，應依刑法
    第三十八條第一項第二款之規定宣告沒收。
四、被告販賣海洛因予乙○○十次，每次為一千元，被告所得為一萬元；被告販賣海
    洛因予己○○約五次（以最有利於被告之認定），每次為五百元，被告所得為二
    千五百元；被告販賣海洛因予戊○○、丁○○各一次，均為五百元，被告所得為
    一千元，綜上計算，被告販賣第一級毒品海洛因所得為一萬三千五百元，應依毒
    品危害防制條例第十九條第一項之規定宣告沒收之，如全部或一部不能沒收時，
    追徵其價額或以其財產抵償之。至於警方於逮捕被告時在其身上起獲之一萬六千
    三百元，無從證明係被告販賣海洛因毒品所得，爰不依法宣告沒收，併此敘明。
五、末按毒品危害防制條例業於九十二年七月九日修正公布，並於九十三年一月九日
    施行。其修正後之第四條條文內容略有修改，惟第一項之販賣第一級毒品罪，仍
    處死刑及無期徒刑，處無期徒刑者，得併科新臺幣一千萬元以下罰金，與修正前
    之刑罰相同，不生比較新舊法之問題，自應從新適用裁判時之法律即修正後之毒
    品危害防制條例處斷，併此敘明。
據上論結，應依刑事訴訟法第二百九十九條第一項前段，毒品危害防制條例第四條第
一項、第十八條第一項前段、第十九條第一項，刑法第十一條前段、五十六條、五十
九條、第三十七條第二項、第三十八條第一項第二款，判決如主文。
本案經檢察官甲○○到庭執行職務。
中      華      民      國    九十三    年      二      月    二十四    日
                                  臺灣高雄地方法院刑事庭
                                      審判長法官  邱明弘
                                            法官  胡宜如
                                            法官  廖建瑜
右正本證明與原本無異。
如不服本判決，應於判決送達後十日內，向本院提出上訴狀。
                                          書記官  王翌翔
中      華      民      國    九十三    年      二      月    二十四    日
毒品危害防制條例第四條
製造、運輸、販賣第一級毒品者，處死刑或無期徒刑；處無期徒刑者，得
併科新臺幣一千萬元以下罰金。
製造、運輸、販賣第二級毒品者，處無期徒刑或七年以上有期徒刑，得併
科新臺幣七百萬元以下罰金。
製造、運輸、販賣第三級毒品者，處五年以上有期徒刑，得併科新臺幣五
百萬元以下罰金。
製造、運輸、販賣第四級毒品者，處三年以上十年以下有期徒刑，得併科
新臺幣三百萬元以下罰金。
製造、運輸、販賣專供製造或施用毒品之器具者，處一年以上七年以下有
期徒刑，得併科新臺幣一百萬元以下罰金。
前五項之未遂犯罰之。
毒品危害防制條例第十八條
查獲之第一、二級毒品及專供製造或施用第一、二級毒品之器具，不問屬
於犯人與否，均沒收銷燬之；查獲之第三、四級毒品及製造或施用毒品之
器具，無正當理由而擅自持有者，均沒入銷燬之。但合於醫藥、研究或訓
練之用者，得不予銷燬。
前項合於醫藥、研究或訓練用毒品或器具之管理辦法，由法務部會同行政
院衛生署定之。
毒品危害防制條例第十九條
犯第四條至第九條、第十二條、第十三條或第十四條第一項、第二項之罪
者，其供犯罪所用或因犯罪所得之財物，均沒收之，如全部或一部不能沒
收時，追徵其價額或以其財產抵償之。
為保全前項價額之追徵或以財產抵償，得於必要範圍內扣押其財產。
犯第四條之罪所使用之水、陸、空交通工具沒收之。
